【裁判字號】    95,交抗,618
【裁判日期】    950914
【裁判案由】    聲明異議
【裁判全文】
臺灣高等法院臺中分院刑事裁定         95年度交抗字第618號
抗  告  人
即受處分人  乙○○
送達代收人  甲○○
上列抗告人因聲明異議案件，不服臺灣彰化地方法院中華民國95
年8月18日裁定（95年度交聲字第359號）提起抗告，本院裁定如
下：
    主  文
原裁定撤銷，發回臺灣彰化地方法院。
    理  由
一、原裁定以臺北市政府為落實推動城際客運轉運站政策，減少
    大客車於臺北市區道路繞行及於路側密集設站衍生之交通、
    環境、噪音及居住品質問題，基於維護營運秩序維持道路交
    通安全與暢通，及增進公共利益之需要，除由臺北市政府交
    通局於92年4月8日發函預告各業者臺北車站周邊即將進行管
    制，於93年2月10日公告並轉知業者「臺北車站週邊國道客
    運及公路客運設站管制區○○○○段）—禁止新設站位」，
    ，於93年11月22日公告並轉知業者「臺北車站週邊」國道客
    運及公路客運設站管制區○○○○段）-撤除現有路側站位（
    自國道客運臺北總站啟用日起實施，得有緩衝3個月），於
    94年8月2日國道客運臺北總站路線調整計畫呈報交通部並副
    知各業者重申管制事宜，於94年8月16日國道客運臺北總站
    啟用，於94 年9月16日函知各業者自94年11月16日起開始管
    制，且於94年11月14日公告並轉知各業者「臺北車站周邊國
    道客運及公路客運設站管制區○○○○段）-撤除現有路側站
    位實施日期自94年11月16日起，期間於94年11月9日曾赴現
    場各業者站牌處張貼公告，同年月15日第2次赴現場各業者
    站牌處張貼公告，94年11月16日開啟管制及執法等情，有卷
    附之臺北市政府警察局大同分局函覆移送機關之回文在卷可
    憑。揆諸上揭汽車運輸業管理規則第37條第1項第4款法文及
    立法意旨，顯然臺北市政府本得依實際需要調整變更各客運
    公司在臺北市區○○○路線及設站地點，調整後函請各客運
    公司之公路主管機關辦理即可，尚不須徵得各客運公司公路
    主管機關之「同意」。而本院經向抗告人即聲明異議人（下
    稱受處分人）駕駛之營業大客車所屬之阿羅哈客運股份有限
    公司（下稱阿羅哈公司）公路主管機關高雄市政府及交通部
    路政司，函詢臺北市政府曾否函請高雄市政府變更阿羅哈公
    司臺北－高雄營運路線及臺北市政府於94年8月間將國道客
    運臺北總站路線調整計畫呈報交通部一事，據高雄市政府回
    覆本院，臺北市政府曾於94年11月4日以北市交二字第09435
    032900號函將「臺北車站周邊國道客運及公路客運路線設站
    管制區」範圍內長途客運站位撤銷事宜公告1份檢送該府，
    並請各業者配合修正沿線路線，另交通部則於95年4月13日
    以交路字第0950003785號函覆本院，略稱：「臺北市政府交
    通局為國道客運台北總站啟用，前於94年8月2日函部申請試
    辦49條國道客運路線市境行駛動線調整，本部已於94年9月7
    日函覆公路總局意見按汽車運輸業管理規則第37條第1項第4
    款規定辦理」，交通部復於文中提及「有關公路汽車客運業
    營運班車在市區○○路線、設站地點及其調整，或地方政府
    基於維護地方交通秩序需要所劃設管制區域等措施，本部歷
    來皆『尊重地方政府之權責』」，可知臺北市政府就經同意
    之營運路線及設站地點調整變更之計劃，確已於94年9月7日
    獲交通部核定，且曾函請受處分人所屬阿羅哈公司公路主管
    機關高雄市政府辦理。是以，臺北市政府為落實推動城際客
    運轉運站政策，以減少市區交通壅塞、噪音等問題，進而提
    升市民居住品質，確有依法調整變更客運業營運路線之權限
    ，並已依法辦理路線調整事宜，至堪認定。因此，臺北市○
    ○○○○道客運臺北總站，並將原為長途客運車起迄總站之
    臺北市○○路○段撤銷原有站位設置，統一遷移至客運臺北
    總站，並將該路段規劃為禁止臨時停車之管制區，於法有據
    。受處分人認臺北市政府未呈報交通部取得正式核准，竟將
    阿羅哈公司合法設置之臺北市○○路站逕以94年11月4日公
    告撤銷，於法有違云云，顯有誤解。阿羅哈公司前揭停車處
    所，自94年11月16日起應即不得再行臨時停車搭載旅客。至
    阿羅哈公司如認為臺北市政府上開變更長途客運業營業路線
    及撤銷設站處所為之處分有所不當，自應於上開管制計畫公
    告期間與臺北市政府或透過主管機關與臺北市政府協議，非
    於上開管制計畫實施後，始行抗拒，況臺北市政府所為管制
    區之變更，既為其裁量權限，非屬違法無效之行政處分，在
    此前提下，受處分人自有遵守變更後之交通標線規範之義務
    ，是受處分人違規臨時停車之事實，自無從據此為由而阻卻
    違規事實之成立。受處分人既為阿羅哈公司所僱用之司機，
    明知臺北市○○路○段業經劃設紅色實線，為禁止臨時停車
    管制區，卻仍94年12月18日13時13分，駕駛牌照號碼006-AB
    號營業大客車在臺北市○○路○段52號劃有紅線路段處，執
    意「不緊靠道路右側臨停（臨時停車）」，而遭臺北市警察
    局大同分局交通分隊以違規屬實，予舉發，該項舉發自無違
    誤，從而，原處分機關交通部公路總局臺中區監理所彰化監
    理站對受處分人援引道路交通管理處罰條例第55條第1項第4
    款之規定，裁處受處分人罰鍰600元，於法並無不合，原裁
    定予以維持，並駁回受處分人之聲明異議云云。
二、抗告意旨：如附件之抗告理由狀。
三、經查：（一）交通部公路總局各區監理所審核公路汽車客運
    業者申請國道與一般客運路線增、減班次及停駛處理原則，
    其中關於國道路線，第三點停駛方面係規定：「(一)需有替代
    路線並依監理程序辦理，層報交通部核定。(二)應檢附最近6
    個月營運績效、替代道路及其他相關資料等。(三)於相關車站
    及站牌公告1個月後試辦6個月。(四)經試辦期滿，民眾無不良
    反映後再行辦理許可證註銷事宜」。查臺北市政府交通局於
    94 年8月2日即將國道客運臺北總站路線調整計畫呈報交通
    部，並建請路線調整暫以試行方式辦理，待營運後路線調整
    定案後再辦理正式路線調整，經交通部於94年9月7日以交路
    字第0940048071號函復臺北市政府交通局同意辦理；嗣臺北
    市政府交通局即據該函於94年9月16日以北市交二字第09434
    127800號函知各客運業者，確實依試行計畫所載路線行駛。
    惟本件台北市政府交通局是否已確實依規定公告並辦理試行
    ，卷內並無任何資料可稽，此攸關公路客運業者及受處分人
    之權益，非無再詳予調查之必要。（二）按公路汽車客運業
    班車，應依營運路線許可證所核定之路線起點、經過地點、
    終點、里程行駛營運並停靠核定之站位上下客。除臨時性需
    要外，不得開行部分路段之班車；公路汽車客運業營運班車
    在市區○○路線及設站地點，應依左列原則辦理：．．．四
    、經同意之營運路線及設站地點，當地政府如因實際需要得
    予調整變更，並應函請該管公路主管機關辦理。前項各款，
    如發生爭議，報請上級機關核定之，汽車運輸業管理規則第
    40條、第37條第1項第4款、第2項分別定有明文。查本件高
    雄市政府於94年12月29日以高市府交三字第0940065826號函
    稱：「…阿羅哈客運公司營運路線許可證所登載往返站『台
    北市承德站』乙節，本府從未核復同意變更，該公司亦從未
    提出申辯，本府既未完成阿羅哈客運公司營運路線許可證變
    更作業，該公司『台北市承德站』係合法設站上下客。」等
    語，有上開高雄市政府函影本一份附卷可按，高雄市政府迄
    94年12月29日猶以上開函文確認受處分人公司之「台北市承
    德站」未經依法辦理變更程序，仍屬合法設置得以上下客之
    場站，可知高雄市政府對台北市政府交通局撤銷受處分人公
    司台北市承德站及調整營運路線一事，尚有爭議。而依汽車
    運輸業者管理規則第37條第2項之規定，有爭議之雙方此時
    應先暫停，將本件交由共同上級機關即交通部核定，始為適
    法。本件高雄市政府及臺北市政府對於撤銷阿羅哈客運公司
    台北市承德站及調整營運路線一事既有爭議，且尚未經交通
    部核定，臺北市政府卻自94年11月16日起逕予公告變更阿羅
    哈客運公司「臺北市承德站」之往返站，並經臺北市政府警
    察局大同分局交通隊於94年12月18日下午13時13分許，據以
    舉發受處分人違規，亦有可議。受處分人抗告意旨執此指摘
    原裁定不當，非無理由，應由本院將原裁定予以撤銷。茲為
    期調查之翔實並維護受處分人審級之利益，爰將本件發回原
    審法院更為適法之裁定。
四、據上論結，應依道路交通案件處理辦法第26條、刑事訴訟法
    第413條前段，裁定如主文。
中    華    民    國    95    年    9     月    14    日
               刑事第八庭  審判長法  官  羅  得  村
                                 法  官  劉  榮  服
                                 法  官  巫  政  松
上列正本證明與原本無異。
不得再抗告。
                                 書記官  陳  妙  瑋
中    華    民    國    95    年    9     月    15    日
                                                      Ｆ


司法院資訊處製作；財團法人民間司法改革基金會備份。
